【裁判字號】    96,上易,1217
【裁判日期】    980802
【裁判案由】    竊盜
【裁判全文】
臺灣高等法院刑事判決                96年度上易字第1217號
上  訴  人    甲○○
即  被  告
              乙○○
                        號2樓
共      同
選任辯護人    施習盛律師
上列上訴人即被告因竊盜案件，不服臺灣臺北地方法院九十五年
度易字第二三五七號，中華民國九十六年四月十七日第一審判決
（起訴案號：臺灣臺北地方法院檢察署九十五年度偵字第一二二
三八號），提起上訴，本院判決如下：
    主  文
原判決關於甲○○、乙○○部分均撤銷。
甲○○、乙○○均無罪。
    理  由
一、本件公訴意旨詳如起訴書所載（如附件）。
二、按犯罪事實應依證據認定之，無證據不得認定犯罪事實；不
    能證明被告犯罪者，應諭知無罪之判決，刑事訴訟法第一百
    五十四條第二項及第三百零一條第一項，分別定有明文。次
    按認定不利於被告之事實，須依積極證據，苟積極證據不足
    為不利於被告事實之認定時，即應為有利於被告之認定，更
    不必有何有利之證據；又事實之認定，應憑證據，如未能發
    現相當證據，或證據不足以證明，自不能以推測或擬制之方
    法，以為裁判基礎；被告否認犯罪事實所持之辯解，縱屬不
    能成立，仍非有積極證據足以證明其犯罪行為，不能遽為有
    罪之認定。而刑事訴訟法上所謂認定犯罪事實之積極證據，
    係指適合於被告犯罪事實之認定之積極證據而言，雖不以直
    接證據為限，間接證據亦包括在內；然而無論直接或間接證
    據，其為訴訟上之證明，須於通常一般之人均不致有所懷疑
    ，而得確信其為真實之程度者，始得據為有罪之認定，倘其
    證明尚未達到此一程度，而有合理之懷疑存在時，致使無從
    形成有罪之確信，根據「罪證有疑，利於被告」之證據法則
    ，即不得遽為不利被告之認定（最高法院三十年上字第八一
    六號、廿九年上字第三一０五號、卅年上字第一八三一號、
    四十年台上字第八六號及七十六年台上字第四九八六號判例
    意旨參照）。
三、本案經訊被告甲○○固坦承有收購本案溫仁鴻及黃文彥自明
    靛有限公司（以下簡稱明靛公司）拆卸之廢鐵及被告乙○○
    亦坦承與溫、黃二人同至明靛公司拆解廢鐵並載回其受雇之
    煜精環保有限公司（以下簡稱煜精公司），然二人均堅決否
    認涉犯共同竊盜犯行，乙○○辯稱：其係應老闆甲○○之指
    示前往拆運與人洽商收購之廢鐵，不知溫、黃二人係竊取，
    是日於現場，係因聽聞喊跑，其害怕亦跟著跑；另甲○○則
    辯稱：其從事資源回收，係受三名男子委託至公司拆卸工廠
    廢鐵，並陪同前往工廠估價，其見屬廢棄工廠，估價後即指
    示乙○○配合拆卸，不知係渠等係為竊取各等語。
四、經查，本案遭竊之明靛公司已無營業，大門外無公司或工廠
    招示，大門旁並有一小門，然已無門扇，大門內廠區雜草叢
    生，廠內並有零亂紙箱及廢棄物，此有現場照片十二幀在卷
    可按（九十五偵一三九二四卷第十六～廿一頁），一般人見
    之會認係已停工之廢棄工廠。另被告甲○○為煜精公司負責
    人，從事廢棄物清除業，此有公司營利事業登記証一件附卷
    可按，其既係回收業者，則辯稱，應三男子前往估價收購，
    即非無理由。且同案被告溫仁鴻、黃文彥供証均稱被告甲○
    ○、乙○○二人係受雇前往，應不知情（原審卷第卅一、四
    十九、九十六、一０六、一四四頁筆錄）等語在卷，至被告
    陳明德受雇於煜精公司，受老闆指示前往現場配合拆卸，於
    聽聞喊跑，因緊張不明究裡亦跟著逃跑，亦非無可能；另甲
    ○○嗣因得知所收購者，竟非顧客所有之物，且員工涉竊為
    現行犯，其為卸公司未查証之疏失，謊稱取得竊嫌身分証之
    時點，以利公司，亦人性之常，非不可採。
五、又被告無自証無罪之義務，而係檢察官就被告犯罪事實，應
    負舉証責任，並指出証明之方法，即檢察官對於起訴之犯罪
    事實，應負提出証據及說服之實質舉証責任，倘其所提出之
    証據，不足為被告有罪之積極証明，或其指出之証明方法，
    無從說服法院以形成被告有罪之心証，基於証據裁判主義及
    無罪推定之原則，自應為被告無罪判決之諭知。本案綜上所
    述，被告甲○○、乙○○共犯竊盜犯行部分，均無積極証據
    ，另事後為卸涉案而為不實陳述，既非不合常情，至被告公
    司內部製作之地磅單、出車紀錄縱不足以証明確係自明靛公
    司運回之書面証據，然亦無從即認係被告二人參與竊盜之証
    據。是原審未據積極証據而為審酌，遽以被告前揭趨吉避禍
    之舉止而為有罪之判決，揆諸前揭說明，於証據法則有違，
    被告上訴指摘為有理由，自應由本院撤銷改判，為被告二人
    均無罪之諭知，以符法制。
六、據上論斷，應依刑事訴訟法第三百六十九條第一項前段、第
    三百六十四條、第三百零一條第一項，判決如主文。
本案經檢察官林秀濤到庭執行職務。
中    華    民    國   九十八   年   八   月    二    日
                  刑事第六庭審判長法  官  林堭儀
                                  法  官  莊謙崇
                                  法  官  陳玉雲
以上正本證明與原本無異。
不得上訴。
                                  書記官  陳思云
中    華    民    國    96    年    8     月    3     日


司法院資訊處製作；財團法人民間司法改革基金會備份。
